【裁判字號】    92,訴,456
【裁判日期】    921223
【裁判案由】    土地使用補償金
【裁判全文】
臺灣基隆地方法院民事判決  九十二年度訴字第四五六號
    原      告    基隆市政府
    法定代理人    甲○○
    訴訟代理人    黃秋雄律師
    被      告    乙○○      .
當事人間請求給付土地使用補償金事件，本院於民國九十二年十二月九日言詞辯論終
結，判決如下：
    主      文
被告應給付原告新台幣貳拾陸萬陸仟佰貳拾捌元，及自民國九十二年九月六日起至
清償日止，按週年利率百分之五計算之利息。
原告其餘之訴駁回。
訴訟費用由被告負擔十分之三，餘由原告負擔。
本判決原告勝訴部分得為假執行。
    事      實
甲、原告方面：
一、聲明：被告應給付原告新台幣（下同）八十五萬三千九百一十二元，及自支付命
    令繕本送達翌日起至清償日止，按週年利率百分之五計算之利息。
二、陳述：查被告乙○○所有門牌為基隆市○○區○○路八十三號、八十三之二號房
    屋（建號分別為二四四、三一八號）坐落於原告所有之基隆市○○區○○段二小
    段一九六地號土地，其中八十三號房屋占用土地面積為六十四點三八平方公尺（
    不含公共設施面積）、共同使用部分為一０點六九平方公尺，另八十三之二號房
    屋占用土地面積為八○點三○平方公尺（含公共設施面積），迄未與原告訂定土
    地租賃契約，被告無法律上之原因獲益，致使原告受有如附表所示與租金相當之
    損害，為此依民法第一百七十九條規定，請求被告如數給付及其法定遲延利息。
三、證據：提出土地登記謄本一件、建物登記謄本二件、戶籍謄本影本一件、七十九
    年十一月二十一日七九基府財產字第七六○七九號函影本一件、八十一年八月二
    十五日八一基府財產字第六三三三○一號函影本一件、八十七年至九十二年地價
    證明一件為證。
乙、被告方面：
一、聲明：請求判決駁回原告之訴。
二、陳述：原告自八十七年七月一日起至九十二年六月三十日止請求相當租金之損害
    金二十六萬六千三百二十八元，被告願意繳納，但八十七年七月一日以前之請求
    ，已罹於五年短期時效，爰主張時效抗辯。
    理      由
一、本件原告主張之事實，已據其提出如事實欄之證據為證，核屬相符，堪信為真實
    。
二、原告請求被告給付八十七年七月一日起至九十二年六月三十日止相當租金之損害
    金二十六萬六千三百二十八元，及自支付命令狀繕本送達被告翌日即九十二年九
    月六日起至清償日止，按週年利率百分之五計算之利息，為被告所認諾，本院即
    應為原告勝訴之判決。
三、另按租金之請求權因五年間不行使而消滅，既為民法第一百二十六條所明定，則
    凡無法律上之原因而獲得相當於租金之利益，致他人受損害時，如該他人之返還
    利益請求權已逾租金短期消滅時效之期間，債務人並為時效之抗辯者，其對於該
    相當於租金之利益，不得依不當得利之法則，請求返還，最高法院八十五年度台
    上字第七一一號判決可資參照。經查本件原告係於九十二年八月二十六日向本院
    提起本件訴訟（即聲請支付命令時），有本院收文戳可憑，則除前開被告認諾部
    分外，原告請求被告給付自六十九年五月二十二日起至八十七年六月三十日止相
    當租金之損害金，已逾租金短期時效之五年期間，對於已罹消滅時效之租金之利
    益，被告主張時效抗辯，即不得依不當得利之法律關係請求返還，是原告此部分
    之請求，即無理由，應予駁回。
四、本件原告勝訴部分，係本於被告認諾所為之判決，爰依職權宣告假執行。
五、本件原告之訴為一部有理由，一部無理由，依民事訴訟法第七十九條但書、第三
    百八十九條第一項第一款，判決如主文。
中      華      民      國    九十二    年    十二    月    二十三      日
~B台灣基隆地方法院民事庭
~B  法      官  林李達
右為正本係照原本作成。
如對本判決上訴，須於判決送達後廿日內向本院提出上訴狀，敘述上訴理由，上訴於
臺灣高等法院，並按他造當事人之人數附具繕本。
中      華      民      國    九十二    年      十二    月    二十三    日
~B  書  記  官  周梅貞


司法院資訊處製作；財團法人民間司法改革基金會備份。
